臺灣澎湖地方法院民事裁定　　　　　 110年度消債更字第11號
聲　請　人　施昀彤

非訟代理人　黃千珉律師(財團法人法律扶助基金會律師)
上列聲請人因消費者債務清理事件聲請更生，本院裁定如下：
    主  文
聲請人施昀彤自中華民國一一○年十月七日上午十時起開始更生
程序，並命本院司法事務官進行本件更生程序。
    理  由
一、按本條例所稱消費者，指5年內未從事營業活動或從事小規
    模營業活動之自然人，消費者債務清理條例（下稱消債條例
    ）第2條第1項定有明文。次按債務人對於金融機構負債務者
    ，在聲請更生或清算前，應向最大債權金融機構請求協商債
    務清償方案，或向其住、居所地之法院或鄉、鎮、市、區調
    解委員會聲請債務清理之調解，消債條例第151條第1項定有
    明文。再按債務人不能清償債務或有不能清償之虞者，得依
    本條例所定更生或清算程序，清理其債務；債務人無擔保或
    無優先權之本金及利息債務總額未逾新臺幣( 下同) 1,200
    萬元者，於法院裁定開始清算程序或宣告破產前，得向法院
    聲請更生；法院開始更生程序之裁定，應載明其年、月、日
    、時，並即時發生效力；法院裁定開始更生或清算程序後，
    得命司法事務官進行更生或清算程序；必要時，得選任律師
    、會計師或其他適當之自然人或法人一人為監督人或管理人
    ，消債條例第3 條、第42條第1 項、第45條第1 項、第16條
    第1 項分別定有明文。
二、聲請意旨略以：聲請人即債務人施昀彤因積欠信用卡等債務
    ，前與最大債權金融機構即永豐商業銀行股份有限公司（下
    稱永豐銀行）進行債務調解，惟調解不成立，又聲請人所欠
    之無擔保或無優先權債務總額未逾1,200 萬元，亦未經法院
    裁定開始清算程序或宣告破產，且聲請人每月工作收入約18
    ,000元，扣除必要支出後，每月僅能還金融機構合計2,000
    元，是聲請人確有不能清償債務或有不能清償債務之虞。為
    此，爰依消債條例第3 條之規定，聲請裁定准予更生等語。
三、經查：
  ㈠聲請人前因積欠永豐銀行等金融機構無擔保或無優先權債務
    ，於民國109 年11月6 日具狀向本院聲請消債條例前置調解
    ，經本院以109 年度司消債調字第18號消費者債務清理調解
    事件受理在案，惟聲請人表示每月最多僅能清償2,000 元，
    而最大債權金融機構永豐銀行提出之還款方案為每月清償
    3,000 元，致使調解不成立等情，業經本院依職權調閱上開
    卷宗核閱無訛，堪可認定。是聲請人於調解不成立後聲請更
    生，本院自應綜合聲請人目前全部收支及財產狀況，評估是
    否有「不能清償債務或有不能清償之虞」之情形。
  ㈡聲請人每月收入及財產狀況：
    聲請人現從事外送員工作，每月固定收入約為18,000元，名
    下並無財產，107 年度所得9,400 元、108 年度所得7,702
    元，業據聲請人自陳在卷，並有全國財產稅總歸戶財產查詢
    清單、107 、108 年度綜合所得稅各類所得資料清單為證。
    是本件更生之聲請，應以聲請人每月可處分所得18,000元作
    為計算聲請人償債能力之依據。
  ㈢聲請人支出狀況（包括個人必要生活費用及扶養費）：
    聲請人稱我父母去年過世，我現在自己住澎湖，不用扶養任
    何親屬等語。本院參酌107 年12月26日新增訂之消債條例第
    64條之2 之規定，並予以計算聲請人每月必要生活費用即以
    衛生福利部公告臺灣省110 年度最低生活費標準13,288元之
    1.2 倍為15,946元【計算式：13,288元×1.2 ＝15,946元，
    元以下採四捨五入】，是聲請人每月合理支出即為15,946元
    。是經計算聲請人每月收入扣除支出後僅餘2,054 元，故聲
    請人於本院調解時主張其每月願還款2,000 元，堪認已撙節
    開支。然經本院函詢最大債權金融機構永豐銀行，經永豐銀
    行回覆以：聲請人每月清償3,000 元之調解方案等語，顯為
    聲請人所無法負擔，是認以聲請人之收入及財產狀況實難以
    清償債務而有「不能清償債務或有不能清償之虞」之情。
四、此外，聲請人無擔保或無優先權之債務總額未逾1,200萬元
    ，且無消債條例第6條第3項、第8條或第46條各款所定駁回
    更生聲請之事由存在，則聲請人聲請更生，核屬有據，爰裁
    准聲請人如主文所示之日時起開始更生程序，並命本院司法
    事務官進行本件更生程序，俾使聲請人得以重建經濟生活。
五、另聲請人應於本件更生程序開始後，由債權人會議可決或由
    法院裁定認可其更生方案後方能實行，倘未能經債權人會議
    可決或經法院認為公允而裁定認可，則依消債條例第61條規
    定，應續行清算程序，且有受不免責裁定之可能，恐非有利
    於聲請人，故聲請人仍應禁止貪圖享受，需節制消費慾望，
    不得為非必要之消費支出，並盡量避免過度消費，是聲請人
    仍應維持撙節生活，並以最大誠意提出足以為債權人接受或
    經法院認為公允之更生方案，附此敘明。
六、爰依上開法條裁定如主文。
中    華    民    國   110    年    10    月    7     日
                  民事庭  法  官  王政揚
以上正本係照原本作成。
本裁定不得抗告。
本件裁定已於109年10月7日上午10時公告。
中    華    民    國   110    年    10    月    7     日
                          書記官  莊茹茵